【裁判字號】    89,再,13
【裁判日期】    890523
【裁判案由】    改定監護人
【裁判全文】
臺灣高等法院臺中分院民事裁定            八十九年度再字第十三號
      再審聲請人  乙○○
      再審相對人  甲○○
右當事人間改定監護人事件，聲請人對於中華民國八十九年三月二十四日本院八十九
年度家抗字第三一號確定裁定提起再審，本院裁定如左：
    主    文
再審之聲請駁回。
再審程序費用由聲請人負擔。
    理    由
一、聲請意旨略以：按裁定已經確定，而有第四百九十六條第一項或第四百九十七條
    之情形者，得準用本編之規定，聲請再審；又依第四百六十六條不得上訴於第三
    審法院之事件，除前條規定外，其經第二審確定之判決，如就足影響於判決之重
    要證物，漏未審酌者，亦得提起再審之訴。民事訴訟法第五百零七條、第四百九
    十七條分別定有明文。再審聲請人於前確定裁定程序中，曾主張：(一)相對人於八
    十八年八月十五日將幼子陳昶至帶走，但並未悉心照顧，小孩生病了亦未帶去看
    醫生，直至九月九日聲請人打電話給小孩，小孩才向聲請人哭訴生病了也沒人管
    ，想回來與聲請人同住，聲請人心生不忍，乃於九月十日到溪湖鎮社區托兒所帶
    回幼子並送醫治療，發現幼子已患有重感冒，主張相對人並未盡保護教養子女之
    責任，已不適合再行使對子女之權利，並提出診斷証明書三張為証，惟原審法院
    對此重要証據卻漏未審酌，並謂聲請人未提出相關証據以証其事，而駁回聲請人
    改定之監護人之聲請，認事用法，均有違誤。(二)另聲請人於鈞院前抗告程序中，
    亦主張原裁定依相對人及社工人員片面之詞，遽以採信相對人說詞其將子女接回
    共同生活，家人均十分疼愛並照顧有加，而未於社工人員作成訪視處理建議再開
    庭提示訪談紀錄，讓抗告人有辯解機會，即草率結案，實有未當，且本件作訪談
    之社工人員於兩造前於原審八十七年度婚字第四四四號離婚事件，亦曾對兩造作
    過訪談，並建議子女由聲請人監護較為適當，因而該事件亦判准子女由抗告人監
    護，在環境都未改變之情形下，為何本件又作完全相反之建議，原審未調閱前離
    婚事件卷証審酌，亦足以影響裁定之重要証據漏未審酌之違法，原確定裁定既有
    民事訴訟法第九百九十七條規定之再審事由，爰依法聲請再審等語。
二、按依第四百六十六條不得上訴於第三審法院之事件，除前條規定外，其經第二審
    確定之判決，如就足影響於判決之重要證物，漏未審酌者，亦得提起再審之訴；
    又裁定已經確定，而有第四百九十六條第一項或第四百九十七條之情形者，得準
    用本編之規定，聲請再審。民事訴訟法第四百九十七條、第五百零七條分別定有
    明文。
三、本件再審聲請人對於本院八十八年度家抗字第三一號改定監護人事件之確定裁定
    ，以上揭理由聲請再審，經查：(一)聲請人主張相對人於八十八年八月十五日將兩
    造之子陳昶至帶走，並未悉心照顧，陳昶至生病亦未帶去就醫，其於同年九月十
    日到溪湖鎮社區托兒所帶回送醫，並於原審、及本院抗告程序中提出診斷証明書
    計三紙為証，而原裁定對此重要証據卻漏未審酌等語，惟相對人對聲請人主張上
    開之事由，於原審調查時已否認在卷，並陳稱：伊於八十八年八月底執行出獄後
    ，聲請人即將小孩帶來給伊帶，小孩白天由伊帶至幼稚園上課，晚上由伊母親帶
    回，上學費用均由伊負擔，聲請人係在八十八年九月間強行至幼稚園將小孩帶走
    ，且帶走時小孩並未生病等語（見原審卷第十五頁），並提出彰化縣溪湖鎮公所
    八十八年十月二十二日彰溪哲托字第一二０二一號同意陳昶至因未克續托申請退
    費函一紙為證，原審以相對人並非未悉心照顧其子女，實係聲請人將其子陳昶至
    帶離，又函請彰化縣政府訪視結果認：聲請人之父已退休，每月領有退休金，其
    母為家庭主婦，平常協助照顧聲請人之子女；聲請人目前暫住娘家，平常以販賣
    檳榔維生，月入約三萬元，與其姊妹三人、父母共同生活，其住處係承租而來，
    屋內約十幾坪大，空間擁擠、雜亂；而相對人現假釋出獄，並於秀水鄉私人紡織
    廠擔任領班一職，月入三萬六千元，其與父母、兄嫂同住，住宅為地坪約六十坪
    之二樓透天房子，屋內空間相當寬敞，屋前有一庭院，住家四週環繞在田園之中
    ，環境相當清幽，其與聲請人離異後，曾將子女接回共同生活，家人均十分疼愛
    並照顧有加，且安排其子在社區托兒所就讀，相對人之家人均十分願意支持與協
    助相對人照料子女，並有能力照顧子女等語（見原卷第二十四、二十五頁彰化縣
    政府八十九彰府社工字第二二四０九號函送之社會工作個案訪視處理建議表），
    而認相對人確有能力照顧其子女，乃駁回聲請人聲請兩造之子女均由其單獨行使
    監護權之請求；又本院確定裁定對聲請人主張之上由，亦認聲請人並未提出相關
    證據以證其事，且為相對人所否認，並參考上開訪視結果，而駁回聲請人之聲請
    ，經核上開裁定對聲請人主張之事由已予以調查，並參酌訪視建議表後說明駁回
    之理由，聲請人認原確定裁定對其所提出陳昶至診斷証明書三紙之重要証據漏未
    審酌，於法有誤云云，惟按診斷証明書固可証明陳昶至係由聲請人於八十八年九
    月十日、九月十二日、及九月十五日帶同就醫，但仍不能証明陳昶至生病係相對
    人疏於照顧所致，及相對人於陳昶至生病時未帶同就醫之事實，本院原確定裁定
    以聲請人對其主張之上由，並未提出相關證據証明之，其舉証責任猶有未盡，而
    駁回抗告，並無不妥。(二)又聲請人以兩造於原審八十七年度婚字第四四四號離婚
    事件，社工人員曾對兩造作過訪談，並建議子女由聲請人監護較為適當，何以本
    件卻為完全相反之建議，而認原審應調閱離婚事件卷証審酌一節，惟按本件社工
    人員訪視報告係對目前兩造生活環境狀況所為最新之調查建議，衡諸吾人生活環
    境隨時在變，本件訪視建議應較社工人員於八十七年度對兩造所作之訪視更具真
    實性，因之；聲請人以原審未調閱離婚事件卷証審酌，有足以影響裁定之重要証
    據漏未審酌之違法云云，亦無足取。綜上所述；原確定裁定對聲請人主張之事由
    ，均已一一敘明不足採之理由，聲請人猶執詞原確定裁定有民事訴訟法第四百九
    十七條規定之再審事由，而聲請再審，即不足取。
四、綜上所述，再審聲請人對本院上開確定裁定，並無再審理由，應予駁回。
五、據上論結，依民事訴訟法第五百零七條、第九十五條、第七十八條裁定如主文`C
中      華      民      國    八十九    年      五      月    二十三    日
~B1民事第四庭審判長法  官  黃斐君
~B2                法  官  陳蘇宗
~B3                法  官  張浴美
右為正本係照原本作成。
﹖﹖﹖
~B                 書記官  郭振祥
中      華      民      國    八十九    年      五      月    二十四    日
                                                                        Ｆ


司法院資訊處製作；財團法人民間司法改革基金會備份。
